【裁判字號】    99,智簡上,11
【裁判日期】    991229
【裁判案由】    違反商標法
【裁判全文】
臺灣高雄地方法院刑事判決            99年度智簡上字第11號
上  訴  人  鍾明昌
即  被  告
上  訴  人  鍾陳友美
即  被  告
上列上訴人因違反商標法案件，不服臺灣高雄地方法院高雄簡易
庭99年度審智簡字第46號中華民國99年10月21日第一審判決（聲
請簡易判決處刑案號：臺灣高雄地方法院檢察署99年度偵字第58
88號），提起上訴，本院管轄之第二審合議庭判決如下：
    主  文
上訴駁回。
鍾明昌、鍾陳友美，均緩刑貳年，並應於民國壹佰年陸月拾日
前，連帶向國際影視有限公司、群英社國際股份有限公司各支付
新臺幣陸萬元。
    事  實
一、鍾明昌、鍾陳友美均明知如附表所示之商標名稱、圖樣，分
    別係日商三麗鷗股份有限公司、國際影視有限公司、群英社
    國際股份有限公司等，向我國經濟部智慧財產局申請註冊登
    記獲准，取得商標專用權（其中國際影視有限公司係由商標
    權人取得授權），指定使用包括色紙、描圖紙、圖畫用紙等
    商品，現均仍於商標專用期間內，未得商標權人之同意，不
    得於同一或類似商品使用相同或近似之商標圖樣，亦不得明
    知係仿冒商標商品而販賣或意圖販賣而陳列。其等仍共同意
    圖販賣仿冒商標商品營利，於民國98年5 月至6 月間，由鍾
    明昌自行蒐集前開如附表所示之各種商標圖樣後，購入印刷
    機器等設備，印製仿冒前開商標之砂畫圖樣紙( 詳如附表所
    示) ，再由鍾明昌、鍾陳友美共同將之陳列於高雄縣鳳山市
    ○○路106 巷38號及網際網路空間，以每張約新臺幣（下同
    ）6 至10元之價格販賣之。至同年11月18日為警查獲為止，
    共賣出約千餘張仿冒商標商品。嗣經警於同年11月18日至上
    址搜索當場查獲並扣得如附表所示之仿冒商標商品及版模60
    塊、帳冊1 本、包裝紙1 批、訂購目錄2 本、展示圖卡2 組
    等物。
二、案經內政部警政署保安警察第二總隊第一大隊第三中隊報告
    高雄地方法院檢察署檢察官偵查起訴。
    理  由
一、證據能力部分：
    按「被告以外之人於審判外之陳述，雖不符前四條之規定，
    而經當事人於審判程序同意作為證據，法院審酌該言詞陳述
    或書面陳述作成時之情況，認為適當者，亦得為證據。當事
    人、代理人或辯護人於法院調查證據時，知有第159 條第1
    項不得為證據之情形，而未於言詞辯論終結前聲明異議者，
    視為有前項之同意」，刑事訴訟法第159 條之5 定有明文。
    又當事人、代理人或辯護人於調查證據時，知有本法第159
    條之5 第1 項不得為證據之情形，卻表示「對於證據調查無
    異議」、「沒有意見」等意思，而未於言詞辯論終結前聲明
    異議者，應視為已有將該等傳聞證據採為證據之同意（參見
    該條之立法理由）。本件檢察官及被告於本院準備程序，就
    本判決所引用各項證據（含傳聞證據、非傳聞證據及符合法
    定傳聞法則例外之證據）之證據能力，均表示無意見，且於
    本院言詞辯論終結前，檢察官及被告對於卷附具有傳聞證據
    性質之證據，既均已知其情，均未聲明異議，本院認該具有
    傳聞證據性質之證據，並無任何違法取證之不適當情形，以
    之作為證據使用係屬適當，自得採為認定被告犯罪事實之證
    據。
二、訊據上訴人即被告（下稱被告）2 人對於上揭犯罪事實於原
    審及本院審理時均坦承不諱，核與告訴代理人指述相符，復
    有被告鍾明昌所提之網路提問資料、經濟部智慧財產局商標
    資料檢索服務資料（日商三麗鷗股份有限公司）、告訴人日
    本三麗鷗股份有限公司提出之侵害商標權真仿品比對報告、
    萬國法律事務所出具之侵害仿冒品鑑定報告、群英社國際股
    份有限公司出具之鑑識證明書、群英社國際股份有限公司之
    營利事業登記證及中華民國商標註冊證、國際影視有限公司
    出具之鑑定報告書、經濟部智慧財產局商標資料檢索服務資
    料、免用統一發票收據、小小精靈砂畫訂購單、名片、使用
    說明書、網頁資料及其營利事業登記相關資料、中華電信股
    份有限公司客服處二客服第七作業中心回覆單、內政部警政
    署保安警察第二總隊第一大隊第三中隊搜索扣押筆錄既扣押
    物品目錄表、被告鍾明昌提出之網路下載圖樣、蠟筆小新圖
    案之授權合約及授權證明書（中譯本）各1 紙及群英社公司
    被仿冒查獲之扣案物品照片54張、國際影視有限公司被仿冒
    查獲之扣案物品照片33張、扣押物品照片12張、現場蒐證照
    片30張在卷可稽，堪信被告2 人之自白與事實相符，被告2
    人上揭違反商標法事證明確，犯行洵堪認定，應予依法論科
    。
三、核被告鍾明昌、鍾陳友美2 人所為，均係犯商標法第81條第
    1 款、第2 款、第3 款之侵害商標權罪、同法第82條之非法
    販賣侵害商標權之商品罪。按刑事法上若干犯罪之行為態樣
    ，本質上原具有反覆、延續實行之特徵，立法時既予特別歸
    類，定為犯罪構成要件之行為要素，則行為人基於概括之犯
    意，在密切接近之一定時、地持續實行之複次行為，倘依社
    會通念，於客觀上認為符合一個反覆、延續性之行為觀念者
    ，於刑法評價上，即應僅成立一罪，俾免有重複評價、刑度
    超過罪責與不法內涵之疑慮；學理上所稱「集合犯」之職業
    性、營業性或收集性等具有重複特質之犯罪均屬之，例如經
    營、從事業務、收集、販賣、製造、散佈等行為概念者是（
    最高法院95年度台上字第1079號判決意旨參照）。被告2 人
    之侵害商標權、非法販賣侵害商標權之商品之營業性行為，
    係各在密集期間內以相同之方式持續進行，未曾間斷，是其
    2 人犯行即具有反覆、延續實行之特徵，從而在行為概念上
    ，縱有多次侵害商標權、非法販賣侵害商標權之商品之舉措
    ，仍應評價認係包括一罪之集合犯。被告2 人意圖販賣而陳
    列侵害商標權商品之低度犯行，為販賣之高度行為所吸收，
    不另論罪。被告2 人就前開犯行，存有犯意聯絡、行為分擔
    ，均應論以共同正犯。被告2 人一非法販賣侵害商標權商品
    之行為，同時侵害如附表所示商標權人之商標專用權利，亦
    為想像競合犯，應從一重處斷。復參以前述集合犯之概念，
    一般人從客觀事實情狀上，可認其為一致性之單一事實情狀
    ，足以確認其侵害商標權、非法販賣侵害商標權之商品行為
    具有不可分割之單一性質，為社會概念上之單一行為，被告
    2 人未得商標權人之同意，於同一或類似商品使用相同或近
    似之商標圖樣，其行為之目的均在於販賣前揭仿冒商標之商
    品，乃一行為同時觸犯商標法第81條第1 款、第2 款、第3
    款及第82條之罪，為想像競合犯，應從一刑度及情節較重之
    商標法第81條第1 款之侵害商標權罪處斷。
四、原審判決認被告罪證明確，因而適用商標法第81條、第82條
    、第83條，刑法第11條、第55條、第38條第1 項第2 款、第
    41條第1 項前段，及審酌商標具有辨識商品來源之功能，且
    企業經營者通常經過相當時間並投入大量資金於商品之行銷
    及品質之改良，始得使該商標具有代表一定品質之效，被告
    2 人所為上開侵害商標權，及非法販賣侵害商標權之商品之
    行為，顯欠缺保護智慧財產權之觀念，其行為並已對商標權
    人之商譽造成損害，且就真正商標權所表彰之品質亦產生影
    響，破壞我國致力於智慧財產權保護之國際聲譽，惟念及被
    告2 人先前並無前科，有臺灣高等法院被告前案紀錄表1 紙
    在卷可按，且被告2 人犯後均坦承犯行，及其2 人個別犯罪
    之動機、目的、智識程度、生活狀況等一切情狀，而於法定
    刑度內各量處有期徒刑4 月，並諭知如易科罰金，以新臺幣
    1,000 元折算1 日。並以扣案如附表所示之砂畫紙21291 張
    （三麗鷗部分）、9333張（國際影視部分）、10904 張（群
    英社部分），共41528 張（21291+9333+10904=41528）均係
    被告2 人犯商標法第82條所販賣之物，不問屬於被告與否，
    均應依商標法第83條之規定，予以宣告沒收。另扣案如附表
    所示之版模37塊（三麗鷗部分）、7 塊（國際影視部分）、
    16塊（群英社部分），共60塊（37+7+16=60）、砂畫樣張29
    7 張（三麗鷗部分）、78張（國際影視部分）、123 張（群
    英社部分），共498 張（297+78+123=498），係被告鍾明昌
    所有且供本件犯罪所用之物，業據被告鍾明於偵查中供承明
    確（見偵卷第6 頁至第7 頁），依共同正犯責任共同之原則
    ，對被告2 人均依刑法第38條第1 項第2 款宣告沒收，經核
    原判決認事用法，尚無不合，量刑亦屬允當。被告上訴意旨
    ，請求撤銷原判決，即無理由，應予駁回。
五、末查，被告2 人未曾受有刑徒刑以上刑之宣告，有臺灣高等
    法院被告前案紀錄表1 份附卷可稽，其因一時失慮，偶罹刑
    典，並已坦認犯行，深具悔意，有被告2 人之悔過書各1 紙
    在卷可稽，且被告2 人業與告訴人日商三麗鷗股份有限公司
    達成和解，獲得告訴人日商三麗鷗股份有限公司之原諒，此
    有和解契約書、道歉啟事各一份（本院卷第44至46頁）在卷
    可稽，且告訴人群英社國際股份有限公司、國際影視有限公
    司亦表示無對被告提起民事訴訟之意願，只要被告2 人可受
    到教訓，同意本院酌定損害賠償金額及宣告緩刑，此有本院
    電話紀錄查詢表在卷可按，是被告2 人經此偵審程序及刑之
    宣告後，應知警惕，信無再犯之虞，本院認前開所宣告之刑
    ，以暫不執行為適當，爰併予宣告緩刑二年，以啟自新。本
    院並審酌被告2 人遭查獲之仿冒品數量，販賣每件沙畫紙可
    得之價金約6 至10元，認依刑法第74條第2 項第3 款規定，
    課予被告2 人應連帶於100 年6 月30日前支付群英社國際股
    份有限公司、國際影視有限公司各6 萬元之負擔，乃為適當
    ，爰併予宣告之。另依刑法第74條第4 項規定，上開負擔得
    為民事強制執行名義，若被告違反該負擔情節重大者，足認
    原宣告之緩刑難收其預期效果，而有執行刑罰之必要者，並
    得撤銷其宣告，刑法第75條之1 第1 項第4 款亦有規定，附
    此敘明。
六、據上論斷，應依刑事訴訟法第455 條之1 第1 項、第3 項、
    第368 條，刑法第74條第1 項第1 款、第74條第2 項第3 款
    ，判決如主文。
本案經檢察官吳明駿到庭執行職務。
中    華    民    國    99    年    12    月    29    日
                刑事第十九庭  審判長法  官  陳志銘
                                    法  官  陳松檀
                                    法  官  黃宣撫
以上正本證明與原本無異。
不得上訴。
中    華    民    國    99    年    12    月    29    日
                                    書記官  葉正昭
附錄本判決論罪之法條：
商標法第81條
未得商標權人或團體商標權人同意，有下列情形之一者，處3 年
以下有期徒刑、拘役或科或併科新臺幣20萬元以下罰金：
一、於同一商品或服務，使用相同之註冊商標或團體商標者。
二、於類似之商品或服務，使用相同之註冊商標或團體商標，有
    致相關消費者混淆誤認之虞者。
三、於同一或類似之商品或服務，使用近似於其註冊商標或團體
    商標之商標，有致相關消費者混淆誤認之虞者。
商標法第82條
明知為前條商品而販賣、意圖販賣而陳列、輸出或輸入者，處1
年以下有期徒刑、拘役或科或併科新臺幣5 萬元以下罰金。
附記應注意事項：
《刑法第74條第2 項第3 款、第4 項》
緩刑宣告，得斟酌情形，命犯罪行為人為下列各款事項：
三、向被害人支付相當數額之財產或非財產上之損害賠償
第2 項第3 款、第4 款得為民事強制執行名義。
《刑法第75條之1 第1 項第4 款》
受緩刑之宣告而有下列情形之一，足認原宣告之緩刑難收其預期
效果，而有執行刑罰之必要者，得撤銷其宣告：
四、違反第74條第2 項第1 款至第8 款所定負擔情節重大者。

司法院資訊處製作；財團法人民間司法改革基金會備份。
